臺灣板橋地方法院刑事判決　　　　　　99年度簡上字第1011號
上　訴　人　簡夢恩原名簡振芳.
即　被　告
上列上訴人即被告因詐欺案件，不服本院99年度簡字第6521號中
華民國99年8 月3 日第一審判決（聲請簡易判決處刑案號：99年
度偵字第16453 號），提起上訴，暨檢察官移送併辦（臺灣臺北
地方法院檢察署99年度偵字第20043 號），本院管轄之第二審合
議庭判決如下：
    主    文
原判決撤銷。
簡夢恩幫助意圖為自己不法之所有，以詐術使人將本人之物交付
，累犯，處有期徒刑陸月，如易科罰金，以新臺幣壹仟元折算壹
日。
    事    實
一、簡夢恩前因詐欺案件，經本院以97年度易字第1481號判處有
    期徒刑6 月，減為有期徒刑3 月，嗣經臺灣高等法院以97年
    度上易字第2780號判決駁回上訴確定；又因違反稅捐稽徵法
    案件，經臺灣士林地方法院以97年度審訴字第303 號判處有
    期徒刑1 年，減為有期徒刑6 月確定；再因詐欺案件，經臺
    灣臺北地方法院以98年度易字第999 號判處有期徒刑6 月，
    減為有期徒刑3 月確定，上開3 罪嗣經合併定應執行刑為有
    期徒刑10月，於民國98年12月17日執行完畢。詎其猶不知悔
    改，明知依一般社會生活之通常經驗，本可預見將帳戶提供
    不認識之人，可能幫助犯罪集團作為不法收取他人款項之用
    ，竟仍不違本意，基於幫助詐欺之不確定故意，於99年4 月
    12日前之某日，在不詳地點，將其在台新國際商業銀行三重
    分行帳號00000000000000號帳戶（下稱台新銀行帳戶）、三
    重中山路郵局帳號000-00000000000008號帳戶（下稱三重中
    山路郵局帳戶）存摺、金融卡及密碼等物交付予真實姓名、
    年籍不詳之成年人，以此幫助他人犯罪使用。嗣該詐騙集團
    人員取得簡夢恩上開帳戶資料後，即基於意圖為自己不法所
    有之詐欺犯意，而為下列犯行: (一)於99年4 月12日，偽以國
    泰世華銀行客服人員名義，撥打李幸穎電話，向李幸穎佯稱
    ：因先前其在網路購物，因作業疏失導致每月固定從其帳戶
    中扣款，需至自動櫃員機操作變更云云，致李幸穎陷於錯誤
    ，依指示於同日20時許至翌日17時許，陸續匯款6 筆共新臺
    幣（下同）19萬2988元至前開簡振芳台新銀行帳戶內；(二)99
    年3 月中旬，真實年籍、姓名不詳自稱係「張子恒」之人於
    網路交友網站與張翎葳聊天，不實佯以其為香港賽馬會策劃
    部主管，投資香港賽馬會6 至20萬元即可獲利570 萬元云云
    ，致張翎葳陷於錯誤，依指示於99年4 月16日11時53分許，
    匯款6 萬元至前開簡夢恩上開三重中山路郵局帳戶內旋即遭
    詐欺集團成員將款項提領一空。嗣李幸穎、張翎葳發覺有異
    ，報警處理而循線查獲上情。
二、案經臺北市政府警察局北投分局報告臺灣板橋地方法院檢察
    署檢察官偵查後聲請以簡易判決處刑及宜蘭縣政府警察局移
    送臺灣臺北地方法院檢察署檢察官併案審理。
    理      由
一、按被告以外之人於審判外之言詞或書面陳述，除法律有規定
    者外，不得作為證據；又被告以外之人於審判外之陳述，雖
    不符合同法第159 條之1 至第159 條之4 之規定，但經當事
    人於審判程序同意作為證據，法院審酌該言詞陳述或書面陳
    述作成時之情況，認為適當者，亦得為證據。當事人、代理
    人或辯護人於法院調查證據時，知有第159 條第1 項不得為
    證據之情形，而未於言詞辯論終結前聲明異議者，視為有前
    項之同意，刑事訴訟法第159 條第1 項、第159 條之5 分別
    定有明文。本判決所引用被告以外之人於審判外之陳述（包
    括書面陳述），雖屬傳聞證據，惟公訴人就該等審判外陳述
    之證據能力，於本案言詞辯論終結前均未聲明異議。本院審
    酌該等證據資料製作時之情況，並無違法不當及證明力明顯
    過低之瑕疵，亦認為以之作為證據應屬適當，揆諸前開規定
    ，認該等證據資料均有證據能力。
二、訊據被告簡夢恩固坦認開立上開台新銀行、三重中山路郵局
    帳戶使用，惟矢口否認有何幫助詐欺犯行云云，辯稱：上開
    帳戶在不詳時間遺失了；當天伊去臺北車站轉車要去上班，
    有人撞伊一下，伊就發現伊皮夾、台新銀行之金融卡及存摺
    等物都不見了云云。經查:
  (一)告訴人李幸穎於99年4 月12日下午5 時許，接獲電話告知其
    網路購物帳款因作業疏失將導致每月固定扣款，要前往自動
    櫃員機操作提款卡更正，而於上開時間、地點匯款至被告上
    開台新銀行帳戶內；另真實年籍、姓名不詳自稱「張子恒」
    之人於99年3 月中旬於網路交友網站與張翎葳聊天，不實佯
    以其為香港賽馬會策劃部主管，投資香港賽馬會6 至20萬元
    可獲利570 萬元云云，致張翎葳陷於錯誤，於99年4 月16日
    11 時53 分許，匯款6 萬元至前開簡夢恩上開郵局帳戶等情
    ，業經告訴人李幸穎、張翎葳於警詢中指訴綦詳，並有被告
    之上開台新商業銀行帳戶、三重中山路郵局開戶資料各1 份
    、交易明細表2 份在卷可稽，足見被告之上開台新銀行、三
    重中山路郵局帳戶確遭詐欺犯罪集團假藉名義，詐騙告訴人
    李幸穎、張翎葳將金錢匯入，並旋由詐欺集團成員提領一空
    等情，堪予認定。
  (二)被告雖以前詞置辯，惟衡諸常情，稍有智識經驗及有使用提
    款卡習慣之人，均知持有帳戶之提款卡並知悉提款卡之密碼
    後，即可利用提款卡任意自帳戶提領現款，故一般人均會將
    提款卡與密碼分別存放，以防止同時遺失而遭盜領之風險，
    且被告自承該台新銀行帳戶原來係供家人匯入款項使用等語
    ，堪認被告已有多次使用提款卡提款之經驗；參以被告稱因
    為怕忘記密碼，所以將密碼寫在紙上等語，然其於偵查中經
    檢察官詢以: （問: 是否記得你的金融卡密碼為何？）被告
    答: 我都是設定200000，我本來有2 本存摺，因為怕忘記，
    就設同一組密碼等語，顯見被告對該密碼印象深刻，且數帳
    戶均設定同一組密碼，並無混淆之可能，實無將密碼寫在紙
    上，而干冒遺失密碼遭盜領存款之風險，被告上開所辯，已
    非無啟人疑竇之處；況個人在金融機構所開設帳戶之存摺及
    提款卡、密碼等物，攸關存戶個人財產權益，專有性甚高，
    理應慎重保管、使用，並於察覺遺失後，立即辦理掛失，以
    避免帳戶遭他人不法使用，而被告竟稱: 於察覺皮夾、銀行
    金融卡及存摺等物遺失後，伊後來有打電話掛失，銀行跟伊
    說帳戶有問題，說伊的帳戶怎麼樣怎麼樣，當時很吵，伊聽
    不太清楚云云，顯然其知悉帳戶遺失後，並未積極處裡掛失
    止付之相關事宜，以防止損失之擴大，顯與事理有違，已難
    遽信，足徵其前開辯解，應係為脫免罪責而故意為捏造之詞
    ，而本案台新銀行及三重中山路郵局帳戶之存摺、提款卡、
    提款密碼等相關資料，如非被告有意提供，詐欺集團豈有甘
    冒帳戶突遭凍結、掛失而無法領取不法所得之風險，而輕易
    信賴並使用該帳戶作為犯罪工具之理，益證被告辯稱本案帳
    戶資料係遺失等情節，多所矛盾且不合情理，顯係事後杜撰
    卸責之詞，委無可採。從而，本案帳戶資料應係被告管領之
    下，由被告有意提供他人使用無訛。
  (三)末按金融存款帳戶攸關存戶個人財產權益之保障，非與本人
    有密切關係，一般人皆不致輕易提供他人使用，且一般人向
    金融機構開設帳戶，並無任何法令之限制，只須提出身分證
    、印章即可辦理開戶申請，此亦為眾所週知之事實，參以近
    年來利用人頭帳戶以行詐騙或恐嚇取財之事時有所聞，報章
    雜誌及新聞均多所宣導，是避免此等專屬性甚高之金融機構
    帳戶被不法行為人利用為詐財之工具，應係一般生活認知所
    易於體察之常識，則茍見他人不自己申請開立帳戶，反係蒐
    集不特定人之帳戶使用，衡情應當可預見收集之帳戶乃可能
    被利用為與財產有關之犯罪工具，且被告並非毫無智識經驗
    之人， 對此自難諉為不知或無從預見。則被告將本案帳戶
    資料交付予他人，顯係有意提供該帳戶供人使用，且就他人
    將持其上開該帳戶施行詐騙而使被害人匯款至其帳戶之結果
    應有所認識，且對此事實之發生並不違反其本意，被告自有
    幫助詐欺取財之未必故意至明。
  (四)綜上，本案事證明確，被告幫助詐欺取財犯行，堪以認定，
    應予依法論科。
三、按幫助犯之成立，主觀上行為人須有幫助故意，客觀上須有
    幫助行為，亦即須對於犯罪與正犯有共同之認識，而以幫助
    之意思，對於正犯資以助力，而未參與實施犯罪之行為者而
    言（參照最高法院75年度台上字第1509號、88年度台上字第
    1270號刑事判決意旨）。被告將其開立之前開帳戶之提款卡
    及密碼交予他人提供詐欺集團使用，使該詐欺集團作為對被
    害人實施詐欺取財犯罪之工具，顯係基於幫助他人實施詐欺
    取財犯行之故意，且所為顯係詐欺取財罪名之構成要件以外
    之行為，是核被告所為，係犯刑法第30條第1 項前段、第33
    9 條第1 項之幫助詐欺罪。被告以1 個交付上開帳戶資料之
    行為，幫助不明人士詐欺被害人李幸穎、張翎葳2 人，而同
    時觸犯2 個幫助詐欺取財罪，為同種想像競合犯，應從一情
    節較重之幫助詐欺取財罪處斷（幫助詐欺被害人李幸穎之部
    分）。聲請簡易判決處刑意旨雖未論及被告交付上開帳戶而
    幫助不明人士詐騙被害人張翎葳得逞之事實，惟此部分犯罪
    事實與檢察官原聲請簡易判決處刑部分（即被告交付上開帳
    戶而幫助不明人士詐騙被害人李幸穎而得逞之事實），有想
    像競合犯之裁判上一罪關係，並經臺灣臺北地方法院檢察署
    檢察官移送本院併辦，依審判不可分之原則，為聲請簡易判
    決處刑效力所及，本院自應併予審究。被告基於幫助之犯意
    參與本案犯行，所為復非屬詐欺取財之構成要件行為，為幫
    助犯，爰依刑法第30條第2 項之規定，按正犯之刑減輕之。
四、原審詳查後，以被告罪證明確，予以論罪科刑，固非無見。
    惟查：被告所提供之上開2 帳戶幫助詐欺集團成員詐騙被害
    人李幸穎外，亦同時幫助不明人士詐欺被害人張翎葳，此部
    分犯罪事實應為檢察官聲請簡易判決處刑效力所及，業如前
    述，原審未及審酌，容有未洽；是被告所辯雖無理由，已如
    前述，惟原審判決既有上開瑕疵，自應由本院管轄第二審之
    合議庭予以撤銷改判。爰審酌被告交付上開2 帳戶供他人詐
    欺取財，助長詐騙財產犯罪之風氣，致使執法人員難以追查
    正犯之真實身分，增加被害人尋求救濟之困難，擾亂金融交
    易往來秩序，危害社會正常交易安全甚鉅，且被害人2 人遭
    詐騙後共計匯款25萬2988元，所生危害非輕，兼衡被告之品
    行、生活狀況、智識程度、犯罪之動機、目的、手段、所生
    危害、犯罪後之態度等一切情狀，量處如主文所示之刑，並
    諭知易科罰金之折算標準。
五、被告經合法傳喚，無正當理由未於審判期日到庭，爰依刑事
    訴訟法第371 條規定，不待其陳述，由檢察官一造辯論而逕
    行判決，併此敘明。
據上論斷，應依刑事訴訟法第455 條之1 第1 項、第3 項、第36
9 條第1 項前段、第364 條、第299 條第1 項前段，刑法第339
條第1 項、第30條第1 項前段、第2 項、第55條、第41條第1 項
前段，刑法施行法第1 條之1 第1 項、第2 項前段，判決如主文
。
本案經檢察官楊翰濤到庭執行職務。
中    華    民    國    100   年    1     月    10    日
                刑事第四庭    審判長法  官  侯志融
                                    法  官  劉凱寧
                                    法  官  黃繼瑜
上列正本證明與原本無異。
本件不得上訴。
                                    書記官  謝雪紅
中    華    民    國   100    年    1     月    18    日
附錄本案論罪科刑法條全文：
刑法第339 條：
意圖為自己或第三人不法之所有，以詐術使人將本人或第三人之
物交付者，處5年以下有期徒刑、拘役或科或併科1千元以下罰金
。
以前項方法得財產上不法之利益或使第三人得之者，亦同。
前二項之未遂犯罰之。